【裁判字號】    99,台抗,998
【裁判日期】    991230
【裁判案由】    給付工程款強制執行聲明異議
【裁判全文】
最高法院民事裁定              九十九年度台抗字第九九八號
再 抗告 人  三立機械工程有限公司
法定代理人  林煌燦
代  理  人  陳清進律師
            蔣彥威律師
            歐家佑律師
上列再抗告人因與興松有限公司間給付工程款強制執行事件，聲
明異議，對於中華民國九十九年九月三十日台灣高等法院裁定（
九十九年度抗字第一一七七號），提起再抗告，本院裁定如下：
    主  文
再抗告駁回。                                            
再抗告程序費用由再抗告人負擔。
    理  由
本件再抗告人於台灣台北地方法院（下稱執行法院）九十二年度
執字第四○九五七號給付工程款強制執行事件，聲明異議，主張
：伊持同法院八十三年度訴字第三八六六號宣告假執行之判決為
執行名義，聲請對債務人興松有限公司提存之假扣押擔保金新台
幣（下同）二百萬元為強制執行，執行法院於民國九十三年十一
月十五日做成分配表，並於九十四年五月十八日將應分配予伊之
一百八十九萬九千九百九十九元提存，已生清償效力，執行程序
已終結，乃第三人日安諮詢顧問股份有限公司（下稱日安公司）
於九十四年十二月九日對上開已分配完結之擔保金，聲請強制執
行，執行法院竟於九十七年十二月三十一日做成「九十二年度執
字第四○九五七號之一」分配表，九十八年十月二十一日又廢棄
該分配表，另製作分配表，對上開提存之款項為分配，上開分配
表均屬無效，爰依強制執行法第十二條第一項規定，對該執行程
序聲明異議等語。執行法院裁定駁回其異議，再抗告人對之提起
抗告，原法院以：按假執行之宣告，因就本案判決或該宣告有廢
棄或變更之判決，自該判決宣示時起，於其廢棄或變更之範圍內
失其效力。又對第二審法院關於假執行之裁判，不得聲明不服，
民事訴訟法第三百九十五條第一項、第四百五十八條分別定有明
文。因此第二審法院廢棄或變更第一審本案判決或其假執行之宣
告者，該第一審判決所為假執行之宣告，自第二審判決宣示時起
，在廢棄或變更之範圍內失其效力，且不許當事人依上訴或抗告
程序聲明不服，亦不得隨同本案上訴並受第三審法院之審判。該
第二審法院之判決，縱經第三審法院廢棄發回或發交更審，仍不
能使已失效之假執行宣告，回復其執行力。再抗告人執為執行名
義之假執行判決，業經台灣高等法院於八十八年九月二十二日以
八十八年度上更(一)字第一○號判決廢棄，自已失其效力，不因該
第二審判決嗣經最高法院判決廢棄而有所不同。而執行法院雖於
九十三年十一月十五日做成分配表，並將再抗告人依該分配表可
分得之款項一百八十九萬九千九百三十九元提存（原分配款扣除
提存費六十元，下稱系爭案款），惟提存書加註「須檢附民事執
行處同意領取之證明文件，始可領取；或提存原因消滅時，由執
行處取回處理」，九十四年五月二日通知再抗告人之函文亦記載
「債權人分配之款項全數提存，待訴訟後檢送債證加註記」等語
，可見執行法院尚未發款予再抗告人，提存所附條件亦未成就，
自難謂已生清償效力或執行程序已終結。是執行法院嗣後依日安
公司之聲請，就系爭案款再為分配，另製作分配表，於法並無不
合；至於執行法院於九十七年十二月三十一日、九十八年十月二
十一日製作之分配表是否有誤，應以分配表異議之訴解決，非屬
聲明異議範疇。再抗告人據以聲明異議，非有理由等詞，因而裁
定維持執行法院所為駁回再抗告人異議之裁定，駁回其抗告，經
核於法並無不合。又再抗告人聲請強制執行時，系爭執行名義早
已失其效力，執行法院雖仍為強制執行，並於九十三年十一月十
五日製作分配表，九十四年五月十八日提存系爭案款，但其提存
既附以條件，且未經再抗告人領取，則該款項自未移轉予再抗告
人，難謂就該款項所為之執行程序已終結。而司法院院字第二七
七六號(三)解釋，係就無執行名義而為強制執行，執行法院已將債
務人之財產移轉於債權人之情形而為闡釋，本件事實與之有別，
再抗告人以該解釋為據，謂本件執行程序已終結，縱無執行名義
，債務人亦僅得請求返還不當得利或請求賠償，執行法院不得再
就系爭案款為強制執行，並為分配云云，自無可取。另系爭案款
原係債務人聲請對再抗告人為假扣押而提供之擔保金，由再抗告
人持系爭執行名義聲請強制執行，與強制執行法第一百三十三條
所稱「依分配程序應分配於假扣押債權人之金額，應提存之」，
自有不同。再抗告人以：依分配程序應分配於假扣押債權人之金
額，係為債權人而提存，他債權人就此部分不得再聲請執行等詞
，指摘原裁定不當，亦屬無據。末查本院九十三年度台抗字第一
二三號裁定所稱「提起分配表異議之訴僅在解決已合法參與分配
之債權人內部彼此間對應受分配金額之爭議，因此執行法院將分
配額以已合法參與分配債權人名義為提存，性質上為清償提存，
已發生清償之效力，從此該提存分配款之危險負擔及利益或不利
益，概由已合法參與分配債權人享有或負擔，與債務人無涉，債
務人與其他當時未合法參與分配之債權人均不能分配受償」，係
就執行法院依強制執行法第四十一條第三項規定，將分配金額以
已合法參與分配債權人名義為提存之情形為說明；而再抗告人係
持已失效之執行名義聲請強制執行，非屬合法參與分配之債權人
，自難認執行法院前所為提存，已生清償效力。再抗告人指原裁
定違背本院上開裁定意旨云云，亦無可取。再抗告論旨，指摘原
裁定適用法規顯有錯誤，聲明廢棄，非有理由。
據上論結，本件再抗告為無理由。依強制執行法第三十條之一，
民事訴訟法第四百九十五條之一第二項、第四百八十一條、第四
百四十九條第一項、第九十五條、第七十八條，裁定如主文。
中    華    民    國  九十九  年   十二   月   三十   日
                      最高法院民事第一庭
                          審判長法官  李  慧  兒  
                                法官  高  孟  焄  
                                法官  劉  靜  嫻  
                                法官  袁  靜  文  
                                法官  魏  大  喨  
本件正本證明與原本無異
                                      書  記  官  
中    華    民    國  一○○  年    一    月   十一   日
                                                     Ｍ

司法院資訊處製作；財團法人民間司法改革基金會備份。
